【裁判字號】    97,易,771
【裁判日期】    971215
【裁判案由】    贓物
【裁判全文】
臺灣彰化地方法院刑事判決               97年度易字第771號
公  訴  人  臺灣彰化地方法院檢察署檢察官
被      告  戊○○
上列被告因贓物案件，經檢察官提起公訴（96年度調偵字第315
號、96年度偵字第11560號），本院判決如下：
    主    文
戊○○故買贓物，處有期徒刑陸月，如易科罰金，以銀元佰元
即新臺幣玖佰元折算壹日；減為有期徒刑月，如易科罰金，以
銀元佰元即新臺幣玖佰元折算壹日；又故買贓物，處有期徒刑
陸月，如易科罰金，以新臺幣壹仟元折算壹日；減為有期徒刑
月，如易科罰金，以新臺幣壹仟元折算壹日。應執行有期徒刑伍
月，如易科罰金，以銀元佰元即新臺幣玖佰元折算壹日。
    事    實
一、戊○○於民國（下同）94年5 月10日後、94年6 月24日前之
    某時，在臺南縣保安工業區某工廠，明知真實姓名、年籍不
    詳自稱「陳楊振鴻」之成年男子（現經臺灣彰化地方法院檢
    察署通緝中）所販售之價格約新臺幣（下同）20多萬元之堆
    高機1 部（TOYOTA牌、橘色、1995年份，係甲○○所有，於
    94 年5 月10日上午7 時20分，在臺中縣烏日鄉○○路79之3
    之5 號失竊），係來源不明之贓物，竟仍基於故買贓物之犯
    意，予以買受。「陳楊振鴻」並交付偽造之進口報單（6FD0
    0-00000 、提單號碼00000000000）1份予戊○○。嗣因戊○○委請不知情之羅晉興、林原興仲介出售上開堆高機，於94
    年6 月24日上午11時許，經前曾出售上揭堆高機予甲○○之
    丁○○，在臺中縣烏日鄉○○路○ 段中二高交流道發現，轉
    知甲○○後，報警在臺中縣烏日鄉○○村○○路○ 段151 巷
    29號查獲，並將上開推高機扣案，始悉上情。
二、戊○○於96年1 月18日後、96年1 月23日前之某時，在不詳
    地點，明知真實姓名、年籍不詳、綽號「小胖」之成年男子
    ，所販售之價格26萬元堆高機1 部（TOYOTA牌、橘色、型式
    6FD25 ，引擎號碼為IDZ0000000，係丙○○所有，於96 年1
    月18日上午7 時許，在臺中縣大肚鄉○○路○段310 巷53號
    失竊），係來源不明之贓物，竟仍基於故買贓物之犯意，予
    以買受。嗣戊○○委託不知情之黃永富仲介出售前揭堆高機
    ，而於96年1 月23日，約定以26萬元之價格賣予不知情之黃
    泳富，並於96年1 月25日，銀貨兩訖，與黃泳富完成買賣交
    易，未料，丙○○恰巧於96年11月14日晚上6 時30分許，前
    往黃泳富工廠附近處理業務事宜，因而發現停放在黃泳富工
    廠前之堆高機為其所失竊，遂報警處理，而於96年11月15日
    下午5 時30分，在虎尾鎮堀頭里堀頭94-10 號大洋塑膠代工
    廠內查獲前揭堆高機並扣案（業經丙○○領回），始悉上情
    。
三、案經臺中縣警察局烏日分局報情臺灣臺中地方法院檢察署呈
    請臺灣高等法院臺中分院檢察署檢察長核轉臺灣彰化地方法
    院檢察署檢察官偵查起訴，及雲林縣警察局虎尾分局報請臺
    灣雲林地方法院檢察署呈請臺灣高等法院檢察署檢察長核轉
    臺灣彰化地方法院檢察署檢察官偵查起訴。
    理    由
一、按被告以外之人於審判外之言詞或書面陳述，除法律有規定
    者外，不得作為證據，刑事訴訟法第159 條第1 項固定有明
    文。惟被告以外之人於審判外之陳述，雖不符第159 條之 1
    至第159 條之4之 規定，而經當事人於審判程序同意作為證
    據，法院審酌該言詞陳述或書面陳述作成時之情況，認為適
    當者，亦得為證據；當事人、代理人或辯護人於法院調查證
    據時，知有第159 條第1 項不得為證據之情形，而未於言詞
    辯論終結前聲明異議者，視為有前項之同意，同法第159 條
    之5 定有明文。查本案於本院準備程序時，被告戊○○就本
    院下列所引被告以外之人於審判外之言詞或書面陳述均同意
    作為證據，且迄至本院審理調查證據時亦未爭執上開證據之
    證據能力，本院審酌該等言詞陳述或書面陳述作成時之情況
    ，並無非法取得等不適當之情形，且經本院於審判期日依法
    進行證據之調查、辯論，被告於訴訟上之程序權，已受保障
    ，依刑事訴訟法第159 條之5 之規定，自有證據能力。
二、訊據被告戊○○固不否認曾分別向前開「陳楊振鴻」、「小
    胖」購買上揭堆高機各1 臺，前者為自排形式，後者為手排
    形式，及曾分別委託林原興、黃永富仲介出售前開堆高機，
    「陳楊振鴻」交付予被告之進口報單、提單係屬偽造等事實
    ，惟矢口否認有何故買贓物之犯行，辯稱：伊當時對於「陳
    楊振鴻」交付之進口報單、提單為偽造一節，並不知情，且
    不知所購買之堆高機為贓物；又向「小胖」購買上開堆高機
    時，係因為事後知悉「陳楊振鴻」先前交付之進口報單、提
    單為偽造，始未向「小胖」請求交付進口報單、提單，亦不
    知向「小胖」購買之堆高機為贓物；再甲○○所遺失之堆高
    機為2 噸，與「陳楊振鴻」交付伊之堆高機為2.5 噸，並不
    相符，且每臺堆高機之噴漆均雷同，配件也可以更換，零件
    買就有，尚難認定係甲○○失竊之車輛；復伊前後兩次買、
    賣堆高機，期間間隔並非短暫，且分別係因工廠移至大陸、
    工廠結束營業等因素，始為出售，並無故買贓物之動機，亦
    非明知為贓物而購買云云。經查：
（一）上開如事實欄一所載之堆高機，為甲○○於94年5 月10日
      上午7 時20分，在臺中縣烏日鄉○○路79之3 之5 號所失
      竊，並於1 個月後之94年6 月24日，在臺中縣烏日鄉○○
      路○ 段中二高交流道，由羅晉興、林原興仲介，欲出售予
      丁○○等節，業據證人即被害人甲○○於警詢中證述：「
      （問：你因何事至本所製作談話筆錄？）因我公司堆高機
      遭竊，今日由丁○○通知我們，找到我們公司失竊之堆高
      機，所以前來指認。」、「（問：你們公司所失竊隻堆高
      機廠牌、顏色、車身號碼？）豐田、橘色、6FD00-00000
      。」、「（問：丁○○所說的堆高機車身號碼6FD00-0000
      0 ，與你們公司所失竊的堆高機車身號碼不同，解釋？）
      從該車外表特徵認出是我們公司所失竊的。」、「（問：
      有無特徵可指認？）面對堆高機右側探照故障、左側後車
      燈破掉、座倚破舊、車頂右上角有綁鐵線要掛鑰匙用、右
      後方車頂柱下方有撞到凹陷。」、「（問：上述特徵點是
      何人造成的？）車頂右上角有綁鐵線要掛鑰匙用是我父親
      綁的，右側後車燈是我弟弟乙○○撞破的，座椅是丁○○
      幫我維修堆高機時修補的。」、「（問：何時失竊？有無
      報案？該堆高機失竊向何人購買？多少錢購得？）94 年5
      月10日失竊，有向警方報案，是向丁○○買的，以50萬元
      購得。」、「（問：該部堆高機你使用多久？都交何人維
      修保養？）將近2 年，都交由丁○○維修保養。」、「（
      問：你與戊○○、陳金標是否認識？有無仇恨或財務糾紛
      ？）不認識，都沒有。」、「（問：你在何時地指認該堆
      高機？）於94年6 月24日下午4 時許，在臺中縣烏日鄉○○村○○路○ 段151 巷29號前。」、「（問：該堆高機於
      何時地失竊？於何時停放？）94年5 月10日上午7 時20分
      ，在臺中縣烏日鄉○○村○○路79之3 之5 號發現失竊，
      於94年5 月9 日下午6 時許停放。」、「（問：該堆高機
      停放時有無上鎖？竊嫌侵入時有無破壞門窗？）停放時未
      上鎖，因為怕鑰匙丟掉所以插在車上。」（見臺灣彰化地
      方法院94年度聲搜字第2446號卷第17-19 頁，臺灣臺中地
      方法院檢察署95年度偵字第2466號卷第5 、6 頁），於偵
      訊中證稱：「（問：係爭堆高機是你的？如何證明？）是
      。丟掉隔一天我有到派出所報案，這臺堆高機是我向證人
      丁○○買的，當時我有取得堆高機的證明文件，當時我有
      把資料印給警察。」、「（問：在現場如何確定就是你所
      失竊的堆高機？）因為我買的堆高機型號是自排的，但是
      被告所提示的權利來源進口報單是手排，不一樣，椅墊角
      落有縫補，我買這輛堆高機已經2 年，平時是我的工人輪
      流使用，我的工人有好幾個，警察帶我們去看的時候，堆
      高機的引擎號碼已經被磨掉，我最記得是車子有用鐵線綁
      著拿來掛鑰匙的地方很舊，警察查獲時我們有做筆錄。」
      、「（問：該堆高機所有權人為何？）我。」、「（問：
      本件堆高機確定為你所遭竊之物？何時失竊？）94年母親
      節前1 日，我確定是我所遭竊。」等語（見臺灣臺中地方
      法院檢察署95年度偵字第2466號卷第18-21 頁，臺灣彰化
      地方法院檢察署95年度偵字第10279 號卷第8-10、30、34
      、36 、37 頁），於本院審理中證言：「（問提示警卷乙○○指認照片，有何意見？）這部堆高機是我的，我也有
      到現場指認過。」、「（問：這部堆高機是你的嗎？）百
      分之百。」、「（問：為何如此確認？）依該部堆高機外
      觀及我提出的進口報單。」、「（問：你的堆高機是自排
      或手排？幾噸？）自排2 噸。」、「（問：扣案的堆高機
      為何是2 噸半？）他們改裝的。」等語明確（見本院97年
      度易字第77 1號卷第138 頁）；又經證人乙○○於警詢中
      證述：「（問：你們公司所失竊之堆高機廠牌？顏色？車
      身號碼？）豐田。橘色。6FD00-00000 。」、「（問：丁○○所說堆高機車身號碼為6FD00-00000 ，與你們公司所
      失竊的堆高機車身號碼不同，解釋？）該車身號碼疑似改
      造過。」、「（問：你公司所失竊的堆高機有無特徵可指
      認？還有何人曉得？）面對堆高機右側探照故障、溫度表
      故障、左側後車燈破掉、座椅破舊、車頂右上角有綁鐵線
      要掛鑰匙用、又後方車頂柱下方有撞到凹陷。」、「（問
      ：上述特徵點是何人造成的？）車頂右上角有綁鐵線要掛
      鑰匙用是我父親綁的，左側後車燈撞是我撞破的。」、「
      （問：你們公司堆高機何時失竊？有無報案？）94年5 月
      10日失竊，有向警方報案。」（見臺中縣警察局烏日分局
      烏警刑字第0940014028號卷第19、20頁），於偵訊中證稱
      ：「（問：知悉失竊堆高機的事情？）知道，這是我們公
      司宗怡企業社的車子，我哥哥甲○○是負責人，這輛堆高
      機大部分是我在開。」、「（問：有無勘驗過查獲之堆高
      機？）有，我確定就是我們公司的堆高機。因為係爭堆高
      機後方有撞到凹陷，是我撞到的，倚座左緣的部分有縫補
      痕跡，這是賣我們堆高機的人丁○○的太太縫的，堆高機
      上方有一個鐵線要掛鑰匙的勾勾，方向燈有一個壞掉。」
      等語（見臺灣彰化地方法院檢察署95年度偵字第2466號卷
      第20 、21 頁），於本院審理中證言：「（問：你哥哥失
      竊的堆高機是你在使用比較多嗎？）是我跟師傅輪流使用
      。」、「（問：10月27日有無去派出所指認堆高機？）有
      。扣案的堆高機一看就知道是我哥哥失竊的，像綁在堆高
      機遮陽板上面鐵線是我爸爸綁的，用來掛鑰匙，還有面對
      堆高機左後方有柱子有撞過，在此之前曾經指認過一次，
      當時座椅有破掉，就跟我們失竊時候一樣。」等語歷歷（
      見本院97年度易字第771 號卷第157 、158 頁）；再經證
      人藍永勳警詢中證述：「（問：目前從事何業？公司名稱
      ？）建築五金。宗怡企業社司機。」、「（問：你們公司
      所失竊之堆高機廠牌？顏色？車身號碼？）豐田。橘色。
      6FD00-00000 。」、「（問：丁○○所說堆高機車身號碼
      為6FD00-00000 ，與你們公司所失竊的堆高機車身號碼不
      同，解釋？）從該車外表特徵認出是我們公司所失竊的。
      」、「（問：你公司所失竊的堆高機有無特徵可指認？）
      面對堆高機左側後車燈破掉、座椅破舊左前角有縫補、車
      頂的右上角有綁鐵線要掛鑰匙用、右後方車頂柱下方有撞
      到凹陷。」、「（問：你所述的特徵點是何人造成的？）
      車頂的右上角有綁鐵線要掛鑰匙用是我老闆的父親綁的，
      左側後車燈是我老闆的弟弟乙○○撞破，其餘我不曉得。
      」、「（問：該堆高機經你指認是否無誤？）經我指認與
      公司所失竊的完全相同。」、「（問：是否曾經使用過該
      堆高機？使用多久？）我經常使用，超過半年。」、「（
      問：你與戊○○、陳金標有否認識？由吳仇恨或財務糾紛
      ？）不認識，都沒有。」等語（見臺中縣警察局烏日分局
      烏警刑字第0940014028號卷第21、22頁），於偵訊中證稱
      ：「（問：是否有看過被害人失竊這臺堆高機？）有，而
      且我常常在使用，因我是乙○○的員工。」、「（問：如
      何確定？）因為坐在係爭堆高機時，駕駛座右後方有撞到
      凹陷，是我撞到的，倚座左緣的部分有縫補痕跡，這是賣
      我們堆高機的人丁○○的太太縫的，堆高機上方有一個鐵
      線要掛鑰匙的勾勾，右後車燈有撞到。」等語綦詳（見臺
      灣彰化地方法院檢察署95年度偵字第2466號卷第20、21頁
      ）；另經證人丁○○於警詢中證述：「（問：你於何時地
      發現你姪子所失竊的堆高機？）94年6 月24日早上11時許
      ，我朋友向我介紹一位陳先生購買堆高機並稱該部堆高機
      目前停放在臺中縣烏日鄉○○路○ 段中二高交流道要我去
      看，因而發現那位陳先生要出售的堆高機係我姪子乙○○
      所失竊的堆高機。」、「（問：你如何證明那堆高機是你
      姪子所失竊？）因為那部堆高機是我整理過後才賣給我姪
      子的，而且該部堆高機外殼的噴漆是我噴的，輪胎是我換
      的，以及線路是我整理的，最重要的是椅子破掉的地方是
      我太太親手用手工縫的，所以我能證明該部堆高機是我姪
      子所失竊的堆高機。」、「（問：你擔任堆高機維修的工
      作有多久時間？）我從高中畢業後就擔任堆高機維修買賣
      的工作，至今有20幾年。」、「（問：你所說你姪子失竊
      的堆高機是否就是目前停放在派出所車身號碼為6FD00-00
      000 ，顏色為橘色的堆高機？）沒錯。」、「（問：目前
      在派出所的堆高機與你當初賣給乙○○時有哪些不同？）
      除了前面的牙叉與後面的配重及車身號碼6FD00-00000 有
      被改造為6FD00-00000 外，其他全部一樣，就連椅子也沒
      有變更。」、「（問：你所說的陳先生是否就是剛才在派
      出所製作筆錄，姓名戊○○，身分證Ｚ000000000，70年12
      月28日生行動不便的男子？）沒錯。」、「（問：你是否
      認識戊○○？有無仇恨或財務糾紛？）不認識，沒有。」
      等語（見臺中縣警察局烏日分局烏警刑字第0940014028號
      卷第23-25 頁）；於偵訊中證稱：「（問：是否有到現場
      看過車子？）有，當初這部堆高機是我姓林的朋友介紹我
      買的，我的工作是在做堆高機修理跟買賣，後來我先去看
      ，發覺跟乙○○失竊的那臺堆高機很像，我還沒有告訴乙○○，乙○○那臺失竊的堆高機是我賣給他的，乙○○在
      堆高機失竊的那一天有告訴我，我有叫他去報案。」、「
      （問：如何確定你看到的那臺堆高機是乙○○的那臺？）
      後來我的林姓朋友就把這係爭堆高機搬到烏日鄉給我看，
      我記得乙○○那臺失竊的時間是94年5 月份第2 個母親節
      前後幾天，後來我看到的那臺林姓朋友借到的堆高機很像
      ，只有塗改引擎號碼跟車身號碼，其他都跟乙○○那臺一
      樣，我賣給乙○○失竊的這臺堆高機是進口的，外匯進來
      的，我賣乙○○的時候也有把這臺堆高機的進口報單正本
      交付給他，在報單上輸入許可證號碼的欄位上最後面如果
      有打上00-2代表這臺堆高機是自排的，如果沒有-2就是手
      排，我看那林姓朋友介紹那臺是自排的，我的林姓朋友沒
      看堆高機前並沒有告訴我是自排或手排，堆高機駕駛座椅
      子前緣有破一個洞，我太太有用釣魚線去縫，電池是國際
      牌的，車身2 個大燈我有換掉。」、「（問：發現這臺堆
      高機與林姓朋友那臺相同作何處理？）我打電話給乙○○
      告訴他這件事，在協同乙○○的爸爸到烏日來看堆高機，
      確定這輛堆高機就是乙○○所失竊的。」、「（問：為何
      證人林原興提到接洽本件贓車來源與你所述不同？）本件
      是羅晉興介紹林原興與被告認識，林原興再跟我聯繫，我
      不知道他跟我聯繫時他人在哪裡，可能是林原興記錯，事
      實上是林原興跟我聯繫，說明車子型號跟價格，他有說這
      臺車是羅晉興這邊介紹過來的。」「（問：何人通知你去
      看堆高機？）是羅晉興通知我有人要賣堆高機，羅晉興算
      是仲介角色，羅晉興說有人要以26萬代價將堆高機賣給我
      ，但我與羅晉興約定看堆高機的時間地點後，發現該堆高
      機是我原來賣給甲○○之該臺堆高機。」、「（問：你是
      否可以百分百確定羅晉興仲介要賣之堆高機就是你賣給甲○○之堆高機？）是，該車我曾請林原興噴漆過，線路是
      我整理的，最明顯的是該堆高機椅子上之破洞是我請我太
      太將之縫起來的，所以我可以百分百確定該堆高機就是我
      之前賣給林原興之該堆高機。」、「（問：你從事堆高機
      業務多久？）約20幾年。」、「（問：堆高機交易時，是
      否會將進口報單之原本交付買主？）是，本件之進口報單
      ，上有記載代號002 是自排，被告所提進口報單沒有該
      002 ，而本件之堆高機是自排的，所以被告所提的進口報
      單是假的。」等語（見臺灣彰化地方法院檢察署95年度偵
      字第2466號卷第19-21 、34頁，95年度偵字第10279 號卷
      第9 、10頁），於本院審理時證述：「（問：證人丁○○
      是從事何業？）從事堆高機的修理及買賣，已經作24年了
      。」、「（問：以前甲○○那臺堆高機是否知道？）知道
      ，是我賣他的。」、「（問：你有無到派出所看被扣押的
      堆高機？）我有去看。」、「（問：情形為何？）那臺確
      實是我賣給甲○○的堆高機，我賣給甲○○之前有整理過
      ，所以我有印象。」、「（問：噸數為何不同？）因為堆
      高機後面壓重有1 顆46號螺絲鬆開取走，我們的堆高機2
      噸及2 噸半的差別，只是後面配重金屬的汰換，那是很容
      易換的。」、「（問：你為何於97年10月27日到派出所指
      認時，稱無法指證？）我確定這臺是我賣的沒有錯。」、
      「（問：汽車CC數是指引擎，堆高機噸數是指什麼？）是
      指配重，能舉起多重的東西。從2 噸到2 噸半，換個配件
      ，差1 萬元。我確定我賣給甲○○那臺車就是被警方扣案
      的堆高機。」等語甚詳（見本院97年度易字第771 號卷第
      156 、157 頁），堪認屬實。
（二）就如事實欄一所載之堆高機，被告所提出之「陳楊振鴻」
      交付之讓渡證書，日期記載為「95年」，明顯與事實不符
      ，究係誤載或刻意虛偽填記，尚有可疑之處；又「陳楊振
      鴻」交付被告之進口報單，亦經證明為偽造，有前開讓渡
      書1 紙、偽造進口報單1 份、真正進口報單1 份、職務報
      告書1 紙、連豪濠貿易公司陳報狀1 份在卷可稽（見臺中
      縣警察局烏日分局烏警刑字第0940014028號卷第35-39 頁
      ），為被告所不爭執，且「陳楊振鴻」交付之進口報單內
      所載，與該堆高機之「自排形式」不符甚明，是前已有多
      次買賣堆高機經驗之被告，確實未經查證，即向不清楚信
      用狀況、僅一面之緣之「陳楊振鴻」購買如事實欄一所載
      之堆高機，並且收受偽造之堆高機進口報單等資料無訛（
      見本院94年度聲搜字第2446號卷第6-10、12-14 頁，97年
      度易字第771 號卷第104 頁）。雖甲○○所提出之進口報
      單上記載其失竊之堆高機為「2 噸」之形式，而與扣案即
      被告自「陳楊振鴻」處買受之堆高機為「2.5 」噸形式未
      符，然堆高機之配重本可隨時更改，僅需更換堆高機其後
      之螺絲即足，並非困難之事，經具有24年堆高機買賣、修
      理經驗之證人丁○○於本院審理中證稱明確，已詳敘如前
      （見本院97年度易字第771 號卷第156 、157 頁），另參
      以證人甲○○、乙○○、藍永勳、丁○○前揭所為關於遭
      竊堆高機特徵之證述，是扣案之如事實欄一所載之堆高機
      ，確係就甲○○所失竊之上開堆高機加以改造而成無疑。
      酌以已有使用堆高機經驗達4 、5 年之被告，竟未經查證
      ，即向僅有一面之緣之「陳楊振鴻」購買上揭如事實欄一
      所載之堆高機，且收受與實際堆高機狀況為「手排」不符
      ，而錯誤記載堆高機為「手排」內容之進口報單等情，均
      與常情有違；及被告對於購買、出售上開堆高機之時間始
      終所述反覆、不一，特意而為與實情（即上揭堆高機失竊
      後，遭被告故買後一個月間即欲出售）相違之陳述，立意
      為何，殊有可議之處，故被告前揭就如事實欄一所載之事
      實所為之辯解，均不可採。此外，復有照片6 張、現場圖
      1 紙、臺灣彰化地方法院檢察署公務電話紀錄單1 紙、臺
      中縣警察局烏日分局96年4 月23日中縣烏警偵字第096001
      5656號函1 份、參結工業股份有限公司陳報狀1 紙、連濠
      貿易有限公司陳報狀1 紙在卷可憑（見臺中縣警察局烏日
      分局烏警刑字第0940014028號卷第40 -42頁，臺灣彰化方
      法院檢察署95年度偵字第10279 號卷第40、56、57頁，本
      院97年度易字第771 號卷第123 、125 頁），及上揭堆高
      機1 部扣案可佐，如事實欄一所載之事實，應可認定。
（三）上開如事實欄二所載之堆高機，為丙○○所有，於96 年1
      月18日上午7 時許，在臺中縣大肚鄉○○路○段310 巷53
      號失竊，並於5 天後之96年1 月23日，經由被告委託黃永
      富出售予黃泳富等事實，業經證人黃泳富於警詢中證述：
      「（問：因何事製作筆錄？）因被害人丙○○在大洋塑膠
      代工廠找到他失竊堆高機，會同警方查獲而製作筆錄。」
      、「（問：被害人丙○○失竊之堆高機引擎號碼為IDZ000
      0000、型式6FD25 、廠牌TOYOTA是否在你場內之堆高機？
      ）是的。是透過黃永富介紹買下來的。」、「（問：你何
      時地向黃永富買堆高機？價值？）96 年1 月25日下午3時
      在彰化縣一個工廠內向他以26萬元買的。我們是生意上朋
      友，認識2 年之久，黃永富手機0000-000000 。」、「（
      問：你買堆高機經過情形？詳述之？）96年1 月23日我透
      過黃永富介紹，他用車子載我去彰化縣境內，他跟我說當
      地地名叫草港，堆高機現場，面向倉庫右邊有一棟2- 3樓
      樓房、倉庫屋頂以石綿瓦搭蓋、牆壁以烤漆版搭建、前空
      地係碎石地，我有畫一張場圖，……隔天我打電話向他說
      成交價26萬，他當時表示同意，第3 天即96年1 月25日他
      與1 位男子駕板車載堆高機到我家，他到我家時，便打電
      話告知我去領錢，我就到斗六同業友人借錢，我當時本來
      要將錢交給他，他說交給板車司機即可，最後我就將錢交
      給司機。」、「（問：有無補充意見？）96年11月14日晚
      上6 時30分，丙○○到我工廠說堆高機是他所失竊的，他
      連絡板車司機要載走，我馬上連絡黃永富，黃永富跟我說
      賣我堆高機的人說不能讓他載走，叫我去報案，黃永富說
      該賣主說車有證明文件，不是贓車。」等語（見臺灣雲林
      地方法院檢察署96年度偵字第6096號卷第9-15頁），於偵
      訊中證稱：「（問：警方昨天晚上5 點30分在你代工的地
      方查獲一臺堆高機引擎號碼為IDZ0000000，型式6FD25 ，
      廠牌TOYOTA？）我是向黃永富介紹買的。這臺26萬。96年
      1 月25日交貨，由黃永富在我去彰化看的，他與貨車司機
      開1 臺，他們載來場內試車，黃永富叫我交錢給那個貨車
      司機。」、「（問：你是否有買引擎號碼IDZ0000000、型
      式6FD25 、廠牌TOYOTA堆高機？）我有買，我96年1 月份
      向另一位黃永富及不認識的人載那臺堆高機到雲林給我，
      我向他們買的，我請黃永富幫我注意是否有這種型號的，
      黃永富說有並帶我到草港看堆高機，我去的時候現場有一
      位說是老闆的爸爸，他說叫我們自己看喜歡哪一臺，黃永
      富跟我說對方要賣28萬，我跟黃永富說26萬要賣給我就載
      到雲林。」、「（問：有何補充？）我從來沒見過戊○○
      ，都是透過黃永富跟賣主講的，我在雲林地檢署開完庭後
      去找戊○○請他賠償，他說以23萬向人家買的，他沒錢可
      以賠我。」等語（見臺灣雲林地方法院檢察署96年度偵字
      第6096號卷第38、39頁，臺灣彰化地方法院檢察署96年度
      偵字第11560 號卷第11、12頁）；又經證人黃永富於警詢
      中證述：「（問：何事製作筆錄？）因替黃泳富介紹購買
      堆高機。」、「（問：被害人丙○○失竊的堆高機，是否
      你賣給黃泳富的堆高機？）不是我賣的。是我介紹他買的
      ，向綽號阿文購買」、「（問：黃泳富是否認識該名綽號
      阿文男子？他們有無見過面？）他不認識，他們未見過面
      。」、「（問：當時黃泳富與該名司機交易時，有誰在場
      ？交易地點？）有黃泳富與該位運載堆高機之司機，我在
      旁邊，交易地點在黃泳富工廠前。」、「（問：請你描繪
      綽號阿文男子工廠之建築物？）該工廠約200 坪左右鐵皮
      屋，內堆積布料，以裝潢木板隔間約30坪，阿文居住在裡
      面。」等語（見臺灣雲林地方法院檢察署96年度偵字第60
      96號卷第16-23 頁），於偵訊中證稱：「（問：引擎號碼
      IDZ0000000，型式6FD25 號，廠牌TOYOTA堆高機，是否你
      賣給黃泳富？）不是我賣的，是我介紹的，我是做塑膠廢
      料，約1 年前到戊○○家隔壁收廢料，黃泳富之前有跟我
      說要買堆高機，請我幫忙注意，而我去戊○○家隔壁時，
      戊○○說有1 臺堆高機要賣，所以我有帶黃泳富親自去戊○○家看堆高機，當時戊○○家只有1 臺堆高機，當時只
      有我跟黃泳富在場，戊○○沒有在場，後來黃泳富委託我
      幫他出價，最後26萬成交。」、「（問：96年11月14日黃
      泳富有無打電話給你說，有一位丙○○說堆高機是他的？
      ）黃泳富有跟我說這件事，因為我只是介紹人，我就跟戊○○說有人說堆高機是他的，你要去看看到底何事，戊○○有去警局做筆錄。」、「（問：那臺堆高機到底是何人
      的？）我只知道該臺堆高機是在戊○○工廠內，我認為是
      戊○○的，他沒有跟我說堆高機何來。」等語（見臺灣彰
      化地方法院檢察署96年度偵字第11560 號卷第4 、5 頁）
      ；再經證人即被害人丙○○於警詢中證述：「（問：你如
      何認為堆高機是你失竊的？特徵？廠牌？）從外表就可以
      看出我有改裝過堆高機的推高器及輪胎，外表為橘色，引
      擎號碼為IDZ0000000 和我所失竊堆高機相同，形式6FD25
      ，廠牌為TOYOTA。」、「（問：你堆高機何時地失竊？何
      時向何單位報案？現價值多少？）96年1 月18日7 時在臺
      中縣大度鄉○○村○○路○ 段310 巷53號失竊，由我妻子
      小萍於96年1 月18日9 時向臺中縣警察局大度分駐所報案
      。現價值30萬。」、「（問：你如何看到你所失竊的堆高
      機？）我和朋友要到黃泳富隔壁工廠看塑膠原料，看到該
      工廠前有1 堆高機疑似我所失竊，我就從旁查看堆高機，
      確定是我所失去的。」、「（問：該堆高機有無來源證明
      ？你如何購買？）有進口報單及原始資料，於94年3 月31
      日向豪成堆高機行購買。」等語甚詳（見臺灣雲林地方法
      院檢察署96年度偵字第6096號卷第24-26 頁），應堪採信
      。
（四）被告前因購買如事實欄一所載之堆高機，經警方於94年間
      加以調查、製作多次警詢筆錄，卻仍於堆高機之買賣上，
      不知更佳謹慎注意，而於其後之96年1 月間，再度向真實
      姓名、年籍不詳、綽號「小胖」之成年男子，購買如事實
      欄二所載之堆高機1 部，且未向「小胖」要求出示身分證
      件，亦未向「小胖」拿取任何關於該部堆高機之進口報單
      等文件，以資證明該部堆高機之來源合法無誤，尚難以前
      一次「陳楊振鴻」交付之文件係屬偽造，第二次即無須向
      「小胖」拿取為由，作為推諉之詞，而否定被告具有故買
      贓物之明知犯意。又依證人即被害人丙○○、證人黃永富
      、黃詠復前開所為之證述，丙○○失竊之堆高機，確係在
      5 日內即遭被告買入後，即加以賣出，時間間隔之短暫，
      啟人疑竇，應屬常情；被告屢次就買、賣該堆高機之時點
      ，均刻意而為不一致、與實情相違之陳述，亦有可疑之處
      ；再被告雖表示係因鋼鐵上漲，工廠停止營業，始會將該
      堆高機買入後再出售，然衡諸一般事理，鋼鐵價格之上揚
      ，乃係一段時期之表徵，絕非短短數日顯示之市場狀況可
      以認定，且工廠停業影響重大，亦應非買入堆高機後，5
      日內即可驟下之論斷之決定，是倘若買入堆高機之前，被
      告對於鋼鐵價格上漲、工廠可能停業均已有所認識，何以
      被告仍執意購買前揭如事實欄二所載之堆高機，且於前次
      購買來源可疑堆高機之經驗後，仍另起意再度購買來源更
      加不明之堆高機，再再均可徵被告上開所為之辯解有違經
      驗、論理法則，並無足採。此外，並有贓物認領保管單1
      紙、丙○○提出之進口報單1 份、買賣合約書1 份、現場
      圖1 紙、照片4 張、豪成堆高機行陳報狀1 紙、秀浦企業
      有限公司函文1 紙在卷可按（見臺灣雲林地方法院檢察署
      96年度偵字第6069號卷第27-34 頁，本院97年度易字第77
      1 號卷第113 、116 頁），如事實欄二所載之事實，亦可
      認定。
（五）綜上，本件事證已臻明確，被告犯行均洵堪認定，應予依
      法論科。
三、查刑法於94年2 月2 日修正公布，並於95年7 月1 日施行。
    按行為後法律有變更者，適用行為時之法律，但行為後之法
    律有利於行為人者，適用最有利於行為人之法律，現行刑法
    第2 條第1 項訂有明文。此條規定乃與刑法第1 條罪刑法定
    主義契合，而貫徹法律禁止溯及既往原則，係規範行為後法
    律變更所生新舊法律比較適用之準據法，是刑法第2 條本身
    雖經修正，但刑法第2 條既屬適用法律之準據法，本身尚無
    比較新舊法之問題，應一律適用裁判時之現行刑法第2 條規
    定以決定適用之刑罰法律，先予辨明。又以本次刑法修正之
    比較新舊法，應就罪刑有關之共犯、未遂犯、牽連犯、連續
    犯、結合犯，以及累犯加重、自首減輕暨其他法定加減原因
    （如身分加減）與加減例等一切情形，綜其全部罪刑之結果
    而為比較，最高法院95年5 月23日95年度第8 次刑庭會議決
    議可資參照。茲就本案如事實欄一所載事實，有關新舊法之
    比較部分，臚列如下：
（一）修正後刑法第33條第5 款規定「罰金：新臺幣1,000 元以
      上，以100 元計算之。」，與修正前刑法第33條第5 款規
      定「罰金：1 元以上。」不同。比較新舊法結果，以舊法
      較有利於行為人，新法並無對被告較為有利之情形，故依
      刑法第2 條第1 項前段規定，本案關於刑法第349 條第 2
      項故買贓物罪之法定刑罰金部分，自應適用行為時之法律
      即修正前刑法第33條第5 款規定決定其罰金部分之法定刑
      。
（二）被告行為後，罰金罰鍰提高標準條例第2 條業已刪除，而
      刑法第41條第1 項前段關於易科罰金之折算標準已由舊法
      之以銀元100 元以上、300 元以下折算1 日，修正為以新
      臺幣1,000 元、2,000 元、3,000 元折算1 日，因屬科刑
      規範事項之變更，其折算標準為裁判時所應諭知，自有就
      新舊法規定比較之必要，經比較新舊法結果，以被告行為
      時之舊法較為有利於被告，本案應適用被告行為時之法律
      即修正前刑法之規定論斷。
（三）被告行為後，刑法第51條亦經修正。修正前刑法第51條第
      5 款規定：宣告多數有期徒刑者，於各刑中之最長期以上
      ，各刑合併之刑期以下，定其刑期，但不得逾20年；修正
      後刑法第51條第5 款規定為：宣告多數有期徒刑者，於各
      刑中之最長期以上，各刑合併之刑期以下，定其刑期。但
      不得逾30年。比較結果，修正前刑法第51條第5 款自較有
      利於被告。
（四）綜上被告全部罪刑之結果而為新、舊法比較，揆諸前揭最
      高法院決議及刑法第2 條第1 項所定之「從舊從輕」原則
      ，適用被告行為時法律，對被告較為有利，自應適用修正
      前之刑法規定。另依前揭決議內容，定應執行刑時，依新
      法第2 條第1 項之規定，適用最有利於行為人之法律時，
      裁判確定前犯數罪，其中一罪在新法施行前者，亦同；本
      件被告所犯如事實欄一所載之犯行，係於新法施行前所犯
      ，是本案有期徒刑之定應執行刑及應執行刑易科罰金部分
      ，仍應依刑法第2 條第1 項規定，適用最有利於被告之法
      律，即應適用修正前刑法第51條第5 款規定，定其應執行
      之刑，並依修正前刑法第41條第1 項前段、修正前罰金罰
      鍰提高標準條例第2 條規定，諭知易科罰金之折算標準，
      附此敘明。
四、核被告戊○○如事實欄一、二所為，均係犯刑法第349 條第
    2 項之故買贓物罪。其所犯之上開2 罪間，犯意各別，行為
    互殊，應予分論併罰。爰審酌被告並無前科，有臺灣彰化地
    方法院檢察署刑案資料查註紀錄表、臺灣高等法院被告全國
    前案紀錄表各1 份在卷可考，及其犯罪之動機、目的、手段
    、所故買贓物之價值、使被害人甲○○、丙○○遭竊盜之物
    因追緝困難所生之損害，與被告犯後未坦承犯行、且無悔意
    之態度，暨被告下半身癱瘓、領有身心障礙手冊之身體狀況
    （見本院97年度易字第771 號卷第82、83頁）等一切情狀，
    分別量處如主文所示之刑，並分別依修正前刑法第41條第1
    項前段、修正刪除前罰金罰鍰提高標準條例第2條 之規定，
    及刑法第41條第1 項前段之規定，各併為諭知易科罰金之折
    算標準。另中華民國96年罪犯減刑條例施行即96年7 月16日
    前，經通緝而未於96 年12 月31日前自動歸案接受偵查、審
    判或執行者，不得依中華民國96年罪犯減刑條例減刑，中華
    民國96年罪犯減刑條例第5 條定有明文；上開條文係就上開
    條例施行前經通緝之被告或受刑人而設之規定，如係於上開
    條例施行後始通緝者，即不適用該條之規定，法院辦理96年
    減刑案件應行注意事項第9 條已闡釋甚明。本件被告經本院
    迭於97年6 月18日、97 年8月26日發布通緝，並分別於97年
    6 月18日、97年8 月28 日 遭緝獲歸案，有本院通緝被告歸
    案證明書稿、撤銷通緝稿各2 紙在卷可佐（見本院97年度易
    字第771 號卷第41、58、94、95頁），又本件被告所犯之2
    罪均係在96年4 月24日以前，且並無中華民國96年罪犯減刑
    條例所定不適用減刑之情形，故應依該條例第2 條第1 項第
    3 款、第7 條、第9 條之規定，就被告之宣告刑分別諭知減
    得之刑，並各諭知易科罰金之折算標準，且定其應執行之刑
    ，諭知易科罰金之折算標準。
據上論斷，應依刑事訴訟法第299 條第1 項前段，刑法第2 條第
1 項前段、第349 條第2 項、第41條第1 項前段（修正前）、第
41條第1 項前段、第51條第5 款（修正前），罰金罰鍰提高標準
條例第2 條（修正前），刑法施行法第1 條之1 第1 項、第2 項
前段，中華民國96年罪犯減刑條例第2 條第1 項第3 款、第7 條
、第9 條，判決如主文。
本案經檢察官蔡明達到庭執行職務。
中    華    民    國    97    年    12    月    15    日
                    刑事第四庭  審判長法  官  姚銘鴻
                                      法  官  葉明松
                                      法  官  林秉暉
以上正本證明與原本無異。
如不服本判決應於收受判決後10日內向本院提出上訴書狀，並應
敘述具體理由; 其未敘述上訴理由者，應於上訴期間屆滿後20日
內向本院補提理由書（均須按他造當事人之人數附繕本）「切勿
逕送上級法院」。
告訴人或被害人對於判決如有不服具備理由請求檢察官上訴者，
其上訴期間之計算係以檢察官收受判決正本之日期為準。
中    華    民    國    97    年    12    月    15    日
                                      書記官  張清秀
附錄論罪科刑法條：
中華民國刑法第349條
收受贓物者，處3年以下有期徒刑、拘役或500元以下罰金。
搬運、寄藏、故買贓物或為牙保者，處5 年以下有期徒刑、拘役
或科或併科1 千元以下罰金。
因贓物變得之財物，以贓物論。


司法院資訊處製作；財團法人民間司法改革基金會備份。
